---
title: "Modul 08 - Simple Linear Regression"
author: "Roni Yunis"
date: "05/30/2022"
output: pdf_document
---

# Pengantar
Regresi liner sederhana menggambarkan hubungan liner antara dua variabel, yaitu variabel independen (x) dan variabel dependen (y). 
$y = b0 + b1*x$

Nilai $b$ disebut dengan bobot regresi (koefisien beta), digunakan untuk mengukur hubungan antara variabel prediktor dan hasil


# Load Packages
```{r}
#Split dataset 
library (caTools)
#Predicting result visualization
library(ggplot2)
#Import dataset marketing pada library datarium
library(datarium)

```

# View dataset
```{r}
head(marketing)
```

Melihat dimensi dari data, dengan menggunakan fungsi dim()
```{r}
dim(marketing)
```
Melihat struktur dari data, dengan menggunakan fungsi str()
```{r}
str(marketing)
```

# Exploratory Data Analysis

```{r}
summary(marketing)
```
```{r}
cor(marketing)
```

Sekarang kita akan mencoba melihat korelasi antara facebook dengan sales

```{r}
#menghitung korelasi antar variabel
korfacebook <- cor(marketing$facebook, marketing$sales)
korfacebook
```
Koefisien korelasi mengukur tingkat hubungan antara dua variabel x dan y. Nilainya berkisar antara -1 (korelasi negatif sempurna: ketika x meningkat, y menurun) dan +1 (korelasi positif sempurna: ketika x meningkat, y meningkat).

Nilai yang mendekati 0 menunjukkan hubungan yang lemah antara variabel. Korelasi yang rendah (-0,2 <x <0,2) mungkin menunjukkan bahwa banyak variasi dari variabel hasil (y) tidak dijelaskan oleh prediktor (x). Dalam kasus seperti itu, kita mungkin harus mencari variabel prediktor yang lebih baik.

Dalam contoh ini, koefisien korelasinya antara variabel facebook dan sales adalah sebesar 0,57

# Bagi dataset kedalam data training dan data testing
```{r}
splitdata <- sample.split(marketing$sales, SplitRatio = 0.7)
trainingset <- subset(marketing, splitdata == TRUE)
testingset <- subset(marketing, splitdata == FALSE)
```

```{r}
dim(trainingset)
dim(testingset)
```

Bisa dilihat bahwa untuk data training ada 140 baris data, dan untuk data testing ada 60 baris data


# Model Regresi Sederhana
## liner regresi sederhana pada data training
```{r}
lm.r <- lm(sales ~ facebook,
           data = trainingset)
summary(lm.r)
```
Berdasarkan output diatas bisa dijelaskan bahwa:
Persamaan regresi linernya adalah $sales = 11.41 + 0.192*facebook$

Misal facebook = 3500
```{r}
sales = 10.85 + 0.216*3500
sales
```


Kalau kita lihat dari model diatas bahwa facebook punya hubungan signifikan terhadap penjualan, artinya nilai penjualan dapat ditingkatkan dari anggaran iklan pada facebook. 


## Prediksi model regresi dengan data testing
```{r}
yprediksi <- predict(lm.r, newdata = testingset)
head(yprediksi)
```

## Visualasi hasil data training
```{r}
ggplot() + geom_point(aes(x = trainingset$facebook,
                          y = trainingset$sales), colour = 'red') +
  geom_line(aes(x = trainingset$facebook,
                y = predict(lm.r, newdata = trainingset)), colour = 'blue') +
  ggtitle('Pengaruh Facebook terhadap Sales (Data Training)') +
  xlab('facebook') +
  ylab('sales')
```

## Visualasi hasil data testing
```{r}
ggplot() + geom_point(aes(x = testingset$facebook,
                          y = testingset$sales), colour = 'red') +
  geom_line(aes(x = testingset$facebook,
                y = predict(lm.r, newdata = testingset)), colour = 'blue') +
  ggtitle('Pengaruh Facebook terhadap Sales (Data Testing)') +
  xlab('Facebook') +
  ylab('Sales')
```
# Latihan
BUatlah model regresi untuk hubungan variabel `youtube` terhadap variabel `sales`
```{r}
# your code

```


Buatlah model regresi untuk hubungan varibel `newspaper` terhadap variabel `sales`
```{r}
# your code


```



